臺灣高等法院民事判決　　　　　　　　　　　　　　九十三年度上易字第四七八號
　　上　訴　人　乙○○
　　　　　　　　甲○○
　　共　　　同
　　訴訟代理人　梁振堂
　　被　上訴人　台灣土地銀行股份有限公司
　　法定代理人　呂桔誠
　　訴訟代理人　郭坤木
　　　　　　　　林川勝
右當事人間請求清償借款事件，上訴人對於中華民國九十三年三月三十一日臺灣臺北
地方法院九十二年度訴字第六一二四號第一審判決提起上訴，經本院於九十三年八月
十日言詞辯論終結，判決如左：
    主      文
上訴駁回。
第二審訴訟費用由上訴人連帶負擔。
    事      實
甲、上訴人方面：
    一、聲明：(一)原判決關於不利上訴人部分廢棄。(二)上開廢棄部分，被上訴人在第
        一審之訴駁回。
    二、陳述：除與原判決記載相同部分，予以引用外，並補稱略以：
        (一)系爭保證契約簽訂時，上訴人據主債務人即原審共同被告朱華府告知為普
          通保證，被上訴人主張係連帶保證，似有誤會，是上訴人自得依民法第七
          百四十五條之規定，主張檢索抗辯權。
        (二)被上訴人對上訴人隱瞞原審共同被告朱華府未正常繳息之訊息，以致未能
          於民國（下同）九十二年四月一日朱華府退役時，及時扣押其退伍金，使
          損害擴大，藉以向上訴人請求高額違約金、遲延利息，有悖誠信原則，被
          上訴人自應分擔責任。
    三、證據：援用原審之立證方法。
乙、被上訴人方面：
    一、聲明：如主文第一項所示。
    二、陳述：除與原判決記載相同者，予以引用外，並補稱略以：
        (一)上訴人係擔任原審共同被告朱華府向被上訴人借款之連帶保證人，自已放
          棄先訴抗辯權。
        (二)主債務人即原審共同被告朱華府提前退役，被上訴人未獲通知，俟其逾期
          未清償，被上訴人曾於九十二年七月底電話告知朱華府家人，並請轉告；
          上訴人乙○○旋於九十二年八月一日來電詢問，被上訴人並無任何隱瞞。
    三、證據：援用原審之立證方法。
    理      由
一、本件被上訴人起訴主張：原審共同被告朱華府邀同上訴人為連帶保證人，於九十
    一年五月七日向被上訴人借款新台幣（下同）一百萬元，約定借款期限七年，自
    九十一年五月七日起至九十八年五月七日止，按月分八十四期平均攤還本息，利
    率按年息百分之五點四計算，逾期償付本息時，逾期在六個月以內部分，按上開
    利率百分之十，逾期超過六個月部分，按上開利率百分之二十計付違約金，詎朱
    華府自九十二年四月七日起，即未依約攤還本息，依借據第七條之約定，全部債
    務應視為到期等情，爰本於連帶保證關係，求為命上訴人與原審共同被告朱華府
    連帶給付八十九萬三千七百五十八元，及自九十二年四月七日起至清償日止，按
    年息百分之五點四計算之利息，並自九十二年五月八日起至清償日止，逾期六個
    月以內者，按上開利率百分之十，逾期超過六個月部分，按上開利率百分之二十
    計算之違約金之判決（原審判命朱華府給付部分，未據朱華府聲明不服，已告確
    定）。上訴人則以：彼等應係擔任普通保證人，而非連帶保證人，爰依民法第七
    百四十五條之規定，主張檢索抗辯權；又被上訴人隱瞞原審共同被告朱華府未正
    常繳息之訊息，因而錯失扣押朱華府退伍金之機會，致令損害擴大，藉以向彼等
    請求高額之利息及違約金，有違誠信原則，自應分擔責任云云，資為抗辯。
二、經查被上訴人主張之前開事實，業據其提出綜合消費放款借據及客戶往來明細查
    詢為證（見原審卷六、七頁），即上訴人除否認係擔任連帶保證人外，對於其餘
    各情亦均不爭執，自堪信為真實。復經核系爭借據之記載，上訴人係簽名於「連
    帶保證人」欄（見原審卷六頁），自係擔任系爭借款之連帶保證人，上訴人抗辯
    僅擔任普通保證人云云，即非可取。又系爭借款雖為消費性放款，惟並未經提供
    抵押物作為擔保，為兩造所不爭執（見本院卷四二頁），則被上訴人要求借款人
    朱華府提供上訴人為連帶保證人，並未違反銀行法第十二條之一第一項之規定。
三、按保證債務之所謂連帶，係指保證人與主債務人負同一債務，對於債權人各負全
    部給付之責任者而言，此就民法第二百七十二條第一項規定連帶債務之文義參照
    觀之甚明。故連帶保證與普通保證不同，縱使無民法第七百四十六條所揭之情形
    ，亦不得主張同法第七百四十五條關於檢索抗辯之權利，業據最高法院四十五年
    台上字第一四二六號著有判例；又銀行法第十二條之一第三項固屬民法有關連帶
    保證之特別規定，惟其僅於實際求償之情形，設有「應先就借款人進行求償，其
    求償不足部分得就連帶保證人平均求償」之限制，若係為取得執行名義或保全程
    序者，依同條項但書之規定，則不受上開限制。經查上訴人係擔任原審共同被告
    朱華府向被上訴人借款之連帶保證人，已如前述，則被上訴人為取得終局確定判
    決之執行名義，自得請求上訴人就朱華府所欠借款負連帶清償責任，上訴人依民
    法第七百四十五條規定，主張檢索抗辯權，尚非可取。
四、末查被上訴人於原審共同被告朱華府未正常繳息三個月後，將該情事通知上訴人
    ，旋即於三、四個月後之九十二年十二月十六日提起本件訴訟，同時請求原審共
    同被告朱華府及上訴人連帶清償，其求償程序難認有何延宕或隱瞞，上訴人指被
    上訴人有違誠信原則，亦無足取。況按民法第二百十七條第一項規定之過失相抵
    原則，僅於損害賠償之債，方有其適用。本件上訴人對於被上訴人應負連帶保證
    之契約責任，並非損害賠償債務，殊無援用民法第二百十七條之規定，主張減輕
    或免除連帶保證責任之餘地。是上訴人抗辯被上訴人應就利息及違約金額之擴大
    ，分擔責任云云，亦不足取。
五、綜上所述，被上訴人本於連帶保證關係，請求上訴人連帶給付八十九萬三千七百
    五十八元，及自九十二年四月七日起至清償日止，按年息百分之五點四計算之利
    息，並自九十二年五月八日起至清償日止，逾期六個月以內者，按上開利率百分
    之十，逾期超過六個月部分，按上開利率百分之二十計算之違約金部分，自屬應
    予准許。從而原審就上開部分所為上訴人敗訴之判決，並無不合。上訴論旨仍執
    前詞指摘原判決此部分不當，求予廢棄改判，為無理由，應予駁回。
六  至兩造其餘之攻擊或防禦方法及未經援用之證據，經本院斟酌後，認為均不足以
    影響本判決之結果，自無逐一詳予論駁之必要，併此敘明。
七、據上論結，本件上訴為無理由，依民事訴訟法第四百四十九條第一項、第八十五
    條第二項，判決如主文。
中　　　華　　　民　　　國　　九十三　　年　　　八　　　月　　二十六　　日
                                民事第七庭
                                    審判長法  官  林  鄉  誠
                                          法  官  王  聖  惠
正本係照原本作成。                        法  官  梁  玉  芬
不得上訴。
中　　　華　　　民　　　國　　九十三　　年　　　八　　　月　　二十六　　日
　　　　　　　　　　　　　　　　　　　　　書記官  常  淑  慧
